【裁判字號】    88,交訴,46
【裁判日期】    890128
【裁判案由】    業務過失致死
【裁判全文】
臺灣嘉義地方法院刑事判決                          八十八年度交訴字第四六號
    公  訴  人  臺灣嘉義地方法院檢察署檢察官
    被      告  甲○○
右列被告因業務過失致死等案件，經檢察官提起公訴（八十八年度偵字第五七九九號
、第六０六四號），本院判決如左：
    主  文
甲○○從事業務之人，因業務上之過失致人於死，處有期徒刑壹年，緩刑肆年。
    事  實
一、甲○○係受僱於晉榮汽車貨運行（負責人為吳英雄）之司機，為從事駕駛業務之
    人，於民國八十八年八月十八日上午七時許，駕駛車號ＩＲ—九三０附載有挖土
    機一部之營業大貨車，行經嘉義縣布袋鎮西安里一一九之一九號前空地時，本應
    注意大型貨車之裝載貨物，其高度自地面算起，不得超過四公尺，而依當時情形
    ，又無使其不能注意之情事，竟疏於注意於其所駕駛之營業大貨車附載挖土機一
    部後，高度已達四點０三公尺之情況下，仍貿然行駛，致該挖土機勾到設於該處
    之電信線而拉倒電信桿，傾倒之電信桿再壓到途經該處由丙○○○所騎乘後載陳
    麗華之腳踏車及於該處工作之乙○○、謝陳備、謝李葉，使陳麗華因而受有頭部
    開放性骨折之傷害而當場死亡；丙○○○、乙○○則分別受有右側脛骨骨折、頭
    部外傷之傷害（所犯業務過失傷害部分，業經撤回告訴，詳後述）。甲○○於本
    件車禍發生後，在未被有偵查犯罪職權之機關或公務員查知其為犯人前，即主動
    報案並向接獲報案前往現場處理之嘉義縣警察局布袋分局過溝派出所警員戊○○
    自首，進而接受本件裁判。
二、案經被害人陳麗華之父丁○○訴請及丙○○○、乙○○訴由嘉義縣警察局布袋分
    局報請臺灣嘉義地方法院檢察署檢察官偵查起訴。
    理  由
一、訊據被告甲○○對於右揭事實坦承不諱，核與告訴人即被害人陳麗華之父丁○○
    於警訊、偵查中所指訴之情節相符，並與證人丙○○○、乙○○、謝陳備、謝李
    葉於警訊中所證述之內容一致，復有現場圖一紙、現場照片二十四張（警訊卷第
    九頁、第一二頁至第二０頁；相驗卷第一五頁至第一七頁）附卷可稽；而被害人
    陳麗華確因本件車禍受傷不治死亡，亦經臺灣嘉義地方法院檢察署檢察官督同法
    醫師相驗屬實，製有勘驗筆錄、相驗屍體證明書及驗斷書各一份附於相驗卷（第
    一九頁至第二八頁）可憑。按貨車裝載貨物之高度，自地面算起，大型車不得超
    過四公尺，此道路交通安全規則第七十九條第一項第四款定有明文。被告駕駛營
    業大貨車附載挖土機一部行經前開地點，自應注意上述規定，而依卷附之現場圖
    及現場照片以觀：該路段當時天氣晴朗且視線良好，路面為柏油、乾燥、無缺陷
    、無障礙，並無使被告不能注意之情事，被告竟疏於注意於附載挖土機後高度超
    過規定之情況下，貿然行駛以致肇事，致人死亡，被告顯有違上述道路交通安全
    規則而有過失。至於被害人陳麗華，則無任何肇事因素，其於本件車禍之發生，
    並無任何過失可言。又本件交通事故經送臺灣省嘉雲區車輛行車事故鑑定委員會
    鑑定結果亦認「甲○○駕駛自大貨車，裝載貨物超過規定高度，為肇事原因；丙○○○、乙○○、謝陳備、謝李葉等四人，無肇事因素。」有上開委員會八十八
    年十二月二十四日嘉鑑字第八八一０一九號函暨所附鑑定意見書一份附於本院卷
    （第三０頁至第三二頁）可稽，而被害人陳麗華確係因本件車禍而死亡，已如上
    述，故被告之過失行為與被害人之死亡結果間，顯具有相當因果關係，事證明確
    ，被告犯行洵堪認定。
二、查被告係受僱於晉榮汽車貨運行（負責人為吳英雄）之司機，為從事駕駛業務之
    人，於執行業務中開車肇事，致被害人死亡，核其所為，係犯刑法第二百七十六
    條第二項之業務過失致死罪。查被告於本件車禍發生後，在未被有偵查犯罪職權
    之機關或公務員查知其為犯人前，即主動報案並向接獲報案而前往現場處理之嘉
    義縣警察局布袋分局過溝派出所警員戊○○自首，進而接受本件裁判之事實，業
    據證人戊○○於本院審理時證述明確（本院卷第四０頁），符合自首之要件，應
    依刑法第六十二條前段之規定減輕其刑。爰審酌被告因其過失致人死亡，過失之
    程度非輕、坦承有過失、態度良好、被害人並無任何過失、已與被害人家屬達成
    民事和解，賠償被害人家屬新台幣一百九十萬元，有嘉義縣布袋鎮調解委員會調
    解筆錄影本一份附於本院卷（第一八頁）可稽，能稍減其犯罪所生之損害等一切
    情狀，量處如主文所示之刑。末查，被告前未曾受有期徒刑以上刑之宣告，有臺
    灣嘉義地方法院檢察署刑案資料查註紀錄表及本院被告全國前案紀錄表各一份附
    卷可稽，其因一時失慮，偶罹刑典，事後已坦承犯行，深具悔意，經此刑之宣告
    後，應知警惕而無再犯之虞，本院認所宣告之刑以暫不執行為適當，爰併宣告緩
    刑四年，以勵自新。
三、公訴意旨另以被告甲○○前開駕車肇事行為，致告訴人丙○○○、乙○○受傷，
    尚犯有業務過失傷害罪嫌云云，惟查告訴乃論之罪，告訴人於第一審辯論終結前
    得撤回其告訴；又告訴經撤回者，應諭知不受理之判決，刑事訴訟法第二百三十
    八條第一項、第三百零三條第三款分別定有明文。本件告訴人丙○○○、乙○○
    告訴被告觸犯刑法第二百八十四條第二項前段之業務過失傷害罪，依同法第二百
    八十七條前段規定，須告訴乃論。茲據告訴人具狀撤回其告訴，有撤回告訴狀二
    份及筆錄在卷（本院卷第二五頁、第二七頁、第二八頁），依首揭說明，本應為
    不受理之諭知，惟公訴意旨認此部分與前開有罪部分有想像競合犯裁判上一罪之
    關係，爰不另為不受理之諭知，附此敘明。
據上論斷，應依刑事訴訟法第二百九十九條第一項前段，刑法第二百七十六條第二項
、第六十二條前段、第七十四條第一款，罰金罰鍰提高標準條例第一條前段，判決如
主文。
本案經檢察官廖家陽到庭執行職務。
中      華      民      國    八十九    年      一      月    二十八    日
                              臺灣嘉義地方法院刑事第一庭
                                  法  官  黃  若  美
右正本證明與原本無異。
如不服本判決，應於判決送達後十日內向本院提出上訴狀( 應附繕本 )。
中      華      民      國    八十九    年      一      月    二十九    日
                                  書記官  鄭  昭  亮
附錄法條：
刑法第二百七十六條
第二百七十六條
因過失致人於死者，處二年以下有期徒刑、拘役或二千元以下罰金。
從事業務之人，因業務上之過失犯前項之罪者，處五年以下有期徒刑或拘役，得併科
三千元以下罰金。


司法院資訊處製作；財團法人民間司法改革基金會備份。
